【裁判字號】    92,交抗,724
【裁判日期】    921029
【裁判案由】    違反道路交通管理處罰條例
【裁判全文】
臺灣高等法院交通事件裁定                        九十二年度交抗字第七二四號
    抗  告  人
    即受處分人  甲○○
右抗告人因違反道路交通管理處罰條例案件，不服臺灣台北地方法院九十二年度交聲
字第三七三號，中華民國九十二年六月六日裁定，提起抗告，本院裁定如左：
        主  文
抗告駁回。
        理  由
一、原處分意旨略以：異議人即受處分人於民國（下同）九十一年十二月十日上午八
    時二十分許，騎乘車號ＣＦＳ─五九０號重型機車沿台北市○○區○○街四八巷
    由北往南方向行駛至與台北市○○區○○街交叉路口擬左轉東陽街時，其右前側
    車身與沿東陽街西向東行駛之車號ＣＡ─八五四八號由張偉鈞所駕駛自用小客車
    相撞肇事，並經警舉發「１、左方車未讓右方車先行。２、違反道路交通安全規
    則因而肇事致人受傷。」之違規，經原處分機關即台北市交通事件裁決所援引道
    路交通管理處罰條例第四十五條第九款、第六十一條第三項之規定，處罰鍰新臺
    幣六百元並吊扣駕駛執照三個月，並依同條例第六十三條規定記違規點數一點。
二、抗告意旨略以：抗告人於事故前確實已盡注意之能事左右觀看無來車，始左彎往
    東行使，反觀張偉鈞先生於直行駕駛之駕駛情況下，本有較寬廣的視野，非但未
    減速反而有超速現象，明顯違反道路交通管理處罰條例第四十四條第三款「行經
    彎道、坡路、狹路、狹橋、隧道、無號誌之交岔路口、道路修理地段，不減速慢
    行者。」之規定。又抗告人當時機車已越過中線且前輪及車身幾乎已經完全轉正
    之情形下始被張偉鈞駕車追撞，當本人已達中心處開始轉彎時，張偉鈞仍未進入
    交叉入口，依道路交通管理處罰條例第四十八條第六款之規定「直行車尚未進入
    交岔路口，而轉彎車己達中心處開始轉彎，直行車不讓轉彎車先行者。」直行車
    應讓轉彎車先行，是本人應無須負「左方車應讓右方車先行」之違規肇事責任。
三、經查：抗告人上開違規事實，有台北市政府警察局舉發違反道路交通管理事件通
    知單、道路交通事故調查報告表、道路交通事故分析研判表、道路交通事故補充
    資料表、交通事故談話紀錄表等影本在卷可稽，該路口無號誌亦無幹支道之分，
    已據目擊證人張嘉彬、處理員警蔡政典於原審到庭證述，亦於道路交通事故調查
    報告表載敘明確，依上述道路交通管理處罰條例第四十五條第九款規定，左方車
    即應讓右方車先行。本件兩車碰撞地點在東陽街與懷德街七四巷路口中央，抗告
    人係欲左轉往東方行駛，而與由西往東直行之自小客車發生碰撞，雖證人張嘉彬
    證述受處分人之機車較諸張偉鈞所駕駛之自用小客車到達路口，然前開證人及受
    處分人均稱機車受碰撞位置在機車車身前半，小客車受損位置在左前葉子板處，
    依二車受損部位均在前半車身部分以觀，可認二車到達路口之時間，縱有先後之
    別亦相當接近。本件抗告人謂其是先到達路口，始被對方車輛碰撞，不能認係左
    方車未讓右方車先行云云，但張偉鈞所駕駛自用小客車對受處分人而言，係擁有
    先行路權之右方車，受處分人應研判該車之車速、距離確為安全時始可駛入交叉
    路口，否則，任何人無路權之人儘可恣意與有優先路權者爭道，若肇事則以是有
    路權者追撞或碰撞為由卸責，則交通安全規則所規範優先路權之行車秩序將喪失
    殆盡。再者，證人張嘉彬證述：受處人在準備轉彎前雖看不到右方駛來之小客車
    ，但到路口應可以看到，只是該處停了很多車輛，會擋住視線等語（見原審卷地
    四十九頁），倘抗告人行車至路口因路旁停車致妨礙其視線，理應提昇其注意程
    度，況依現場圖（卷第十三頁、十八頁）顯示，該處道路筆直，時值日間、天晴
    ，視線良好，若抗告人在出巷口時暫停注意右方來車，當無未見以時速約五十公
    里由張偉鈞所駕來車之理，受處分人所辯尚非可採。本案經送台北市車輛行車事
    故鑑定委員會鑑定結果，亦認定受處分人左方車未讓右方車輛先行為肇事原因，
    有該會九十二年四月八日北鑑審字第０九二三００七八二００號函及鑑定意見書
    （卷第二七至三十頁）在卷可參；而抗告人之妻李淑慎因而受有頭部及臉部腫痛
    ，鼻樑及牙齒斷裂、膝蓋擦傷等情，已於道路交通事故補充資料表（卷第十四頁
    ）記載明確，並有診斷證明書可參（卷第三六頁）。是抗告人因此致其妻李淑慎
    受傷乙節，亦足堪認定。綜上所述，抗告人既有前揭違規情事，原處分機關以受
    處分人之違規行為，援引首揭規定依法裁罰，並無不當，抗告意旨雖爭執駕駛自
    小客車之張偉鈞未盡注意義務，惟張偉鈞是否未減速慢行而違反相關之交通法規
    ，則屬肇事責任之輕重，或有無過失相抵等問題，均無礙於受處分人之違規情事
    。
四、又道路交通管理處罰條例第四十八條第六款之規定：「直行車尚未進入交岔路口
    ，而轉彎車己達中心處開始轉彎，直行車不讓轉彎車先行者。」則於此情形下，
    直行車應讓轉彎車先行。此係指轉彎車已轉彎，有優先路權之直行車在「可見已
    轉彎車」之情形下，為避免交通事故之發生，應讓轉彎車先行。本件依目擊證人
    張嘉彬於原審之證述：受處分人駕駛機車從懷德街（未分向）直接左轉東陽街，
    轉到一半，後輪壓在東陽街中央黃線上，前輪及大部分車身均已越過中線，有一
    部自小客車從東陽街往明德路方向行駛，車車速五十公里以上，自小客車過了懷
    寧路口就撞上機車了。撞完後自小客車車頭偏向右邊。（見原審卷第四十六頁）
    則足見抗告人所駕駛之機車係轉彎一半，尚未完全轉彎，否則自小客車不會不及
    看現而偏右予以撞上，自無道路交通管理處罰條例第四十八條第六款規定之適用
    。且直行車為有優先路權之車，轉彎車在「已轉彎前」應盡注意之能事才能轉彎
    ，俾使交通之順暢予以維持，尤以轉彎車輛若係時速緩慢轉彎者，斷無使有優先
    路權之直行車停下優先相讓之理，否則交通安全規則所規範優先路權之行車秩序
    將喪失殆盡，交通行車順暢將無以維持；是轉彎車若未盡注意之能事致事故發生
    ，在轉彎前應由轉彎車負肇事責任。本件抗告人之車既未完全轉彎，又未盡注意
    義務致事故發生，原審認原處分機關為上開裁處，核無不當，而駁回抗告人之異
    議，經本院核並無不合，抗告意旨稱伊為轉彎車為有優先路權之人，而認己無違
    規情事，核無理由，應予駁回。
五、據上論結，應依道路交通管理處罰條例第八十九條、道路交通案件處理辦法第二
    十六條，刑事訴訟法第四百十二條，裁定如主文。
中      華      民      國    九十二    年      十      月    二十九    日
                              臺灣高等法院交通法庭
                                  審判長法  官  許  增  男
                                        法  官  陳  孟  瑩
                                        法  官  周  煙  平
右正本證明與原本無異。
不得再抗告。
                                        書記官  蕭  麗  珍
中      華      民      國    九十二    年     十一     月      五      日


司法院資訊處製作；財團法人民間司法改革基金會備份。
